臺灣臺北地方法院刑事判決　　　　　　　　　　　　　九十一年度易字第九八六號
　　公　訴　人　臺灣臺北地方法院檢察署檢察官
　　被　　　告　甲○○
右列被告因偽造文書案件，經檢察官聲請以簡易判決處刑（九十一年度偵字第八四八
六號），本院認不宜以簡易判決處刑，改依通常程序審理，判決如左：
    主  文
甲○○連續行使偽造私文書，足以生損害於公眾及他人，處有期徒刑肆月，如易科罰
金，以參佰元折算壹日。
如附表所示之「陳嘉揚」、「陳桂育」簽名署押及捺印署押均沒收。
    事  實
一、甲○○於民國八十九年間因持偽造信用卡冒刷案件（該案經臺灣士林地方法院於
    九十一年五月十一日以八十八年度訴字第五六四號判決判處有期徒刑四年六月，
    現正上訴臺灣高等法院審理中），為警於八十九年六月九日下午三時三十分許查
    獲，為掩飾其真正身分，竟基於行使偽造私文書之概括犯意，先冒用「陳嘉揚」
    之名義應訊，於同日下午三時至十時許間，在臺北市政府警察局松山分局三民派
    出所，於附件所示之逮捕通知書、逮捕通知書通知親友聯及夜間訊問同意書、偵
    訊筆錄同意夜間訊問簽名欄上，偽造「陳嘉揚」之署押（含以下文書、筆錄內詳
    細之簽名署押、捺印署押，其枚數均詳如附件所載，在此不予贅列），表示「陳
    嘉揚」受通知已為警察機關依法逕行拘提、逮捕之證明，及表示「陳嘉揚」出具
    同意警局於夜間訊問之證明之旨，另於附表所示之偵訊筆錄、查獲偽造文書證物
    清冊持有人簽章欄、口卡片上接續偽造「陳嘉揚」之署押，且將上開文書交與警
    察而予以行使，足生損害於陳嘉揚及刑事偵查之正確性；嗣上開三民派出所將甲
    ○○移由臺北市政府警察局松山分局第三組複訊，而為警識破其係假冒「陳嘉揚
    」之身分，甲○○為繼續掩飾其真正身分，復承前開行使偽造私文書之概括犯意
    ，於翌（十）日凌晨三時四十分許，在臺北市政府警察局松山分局第三組，於附
    件所示之偵訊筆錄權利告知欄、同意夜間訊問簽名欄上，偽造「陳桂育」（甲○
    ○之弟）之署押，表示「陳桂育」已為警察機關告知罪名及必須接受偵訊，並可
    以行使緘默、選任辯護人及請求調查有利證據等權利之證明，及表示「陳桂育」
    出具同意警局於夜間訊問之證明之旨，另於附件所示之偵訊筆錄偽造「陳桂育」
    之署押，且將上開文書交與警察而予以行使，嗣臺北市政府警察局松山分局即將
    甲○○移送臺灣臺北地方法院檢察署，同日下午二時五十四分，該署內勤檢察官
    在該署第二十二偵查庭召開臨時偵查庭，甲○○於訊問筆錄上偽造「陳桂育」之
    署押，均足生損害於陳桂育及刑事偵查之正確性。
二、案經臺北市政府警察局松山分局報告臺灣臺北地方法院檢察署檢察官聲請簡易判
    決處刑，經本院改依通常程序審理。
    理  由
一、訊據被告甲○○對右開事實坦承不諱，核與被害人陳桂育所述情節相符（臺灣臺
    北地方法院檢察署八十九年度偵字第二一二○七號偵查卷第五頁、第二十四頁及
    第十三頁、第十四頁參照），且有附表所示文件在卷可證，足以擔保被告前開任
    意性自白之真實性，事證明確，應予論處。
二、按於逮捕通知書及權利告知書上，偽造他人署押，嗣持交查獲之警員，分別表示
    他人受通知已為警察機關依法逕行拘提、逮捕及告知罪及必須接受偵訊，並可以
    行使緘默、選任辯護人及請求調查有利證據之意，均足以生損害於該被冒名之人
    及偵查機關對犯罪偵查之正確性，此等文書均足認係刑法第二百十條之私文書（
    最高法院九十年度臺上字第六０五七號判決意旨參照），又夜間訊問同意書，單
    從形式上觀察，即足以知悉表示由其名義出具同意警局於夜間訊問之證明，顯然
    亦屬於刑法第二百十條所稱之私文書，核被告甲○○先後二次偽造「甲○○」、
    「陳桂育」署押於上述文書、筆錄之所為，均係犯刑法第二百十六條、第二百十
    條之行使偽造私文書罪，公訴人認被告僅係犯刑法第二百十七條之偽造署押罪，
    容有未洽，惟其基本犯罪事實同一，應變更起訴法條審理。被告於上開私文書上
    偽造署押及指印之行為，為偽造私文書之階段行為，而偽造私文書之低度行為復
    為行使偽造私文書之高度行為所吸收，均不另論罪，另被告於上述偵訊筆錄、查
    獲偽造文書證物清冊持有人簽章欄、訊問筆錄偽造署押之行為，因係承繼上開偽
    造私文書之偽造署押行為之同一犯意接續所為，仍係侵害相同之單一法益，自應
    包含於上開偽造署押單純一罪內，而上開偽造文書之偽造署押行為，既因屬偽造
    私文書之階段行為而不另論罪，則被告於上述偵訊筆錄、查獲偽造文書證物清冊
    持有人簽章欄、訊問筆錄上偽造署押之行為，乃係基於單一犯意所為之接續行為
    ，亦不另論罪。被告二次行使偽造私文書之犯行，時間緊接、手法相同、復觸犯
    構成要件相同之罪名，顯係基於概括犯意反覆為之，屬連續犯，應依刑法第五十
    六條之規定以一罪論，並依法加重其刑。爰審酌被告之犯罪動機、目的為飾卸己
    罪，於冒用「陳嘉揚」名義遭識破後、竟旋冒用「陳桂育」名義之犯罪手段，又
    有多次犯罪紀錄，此有臺灣高等法院檢察署刑案紀錄簡覆表在卷可參、素行不良
    ，偽造署押、私文書之數量，與被害人陳桂育之關係為兄弟，犯罪後態度等一切
    情狀，量處如主文所示之刑，並諭知易科罰金之折算標準，以資儆懲。又按刑法
    第四十一條業已修正為：「犯最重本刑為五年以下有期徒刑以下之刑之罪，而受
    六個月以下有期徒刑或拘役之宣告，因身體、教育、職業、家庭之關係或其他正
    當事由，執行顯有困難者，得以一元以上三元以下折算一日，易科罰金。但確因
    不執行所宣告之刑，難收矯正之效，或難以維持法秩序者，不在此限。」「併合
    處罰之數罪，均有前項情形，其應執行之刑逾六月者，亦同」，並於九十年一月
    十日修正施行，同月十二日生效，是被告為本次行使偽造私文書犯行後法律已有
    變更，以修正後之刑法第四十一條對被告較為有利，依刑法第二條第一項前段之
    規定，應適用有利被告之修正後刑法第四十一條之規定。
三、如附表所示偽造之簽名署押與捺印署押，不問屬於犯人與否，均應依刑法第二百
    十九條之規定，沒收之。
四、併辦意旨另以：被告甲○○於八十九年五月十二日、同月十五日持偽造信用卡冒
    刷為警查獲，竟持變造之「周旺其」國民身分證，冒用「周旺其」名義應訊，並
    在相關筆錄、逮捕通知書等文件上偽造「周旺其」之簽名署押、捺印署押，足以
    生損害於周旺其及戶政機關身分證核發管理之正確性，並認與本案有連續犯之裁
    判上一罪關係等語。惟查，被告所涉併辦犯嫌係於八十九年五月十五日，而本案
    犯行係在八十九年六月九日，並非同次遭到查獲後連續冒用不同人名義；又被告
    在併辦犯嫌被查獲時，當無預期同年六月九日會再因持偽卡冒刷被查獲，且於被
    查獲後冒用何人名義應訊；故難認本案犯行與併辦犯嫌間係基於概括犯意反覆為
    之、而有連續犯之裁判上一罪關係，是原公訴之效力即不及於併辦部分，本院無
    從併辦審理，應退回檢察官另行偵辦，附此敘明。
據上論斷，依刑事訴訟法第四百五十二條、第二百九十九條第一項前段、第三百條，
刑法第二條第一項前段、第五十六條、第二百十六條、第二百十條、修正後第四十一
條第一項前段、第二百十九條，罰金罰鍰提高標準條例第二條，判決如主文。
本案經檢察官劉承武到庭執行職務
中      華      民      國    九十一      年     十     月     八       日
                              臺灣臺北地方法院刑事第三庭
                                  審判長  法  官   徐世禎
                  法  官   劉台安
                                          法  官   姚念慈
右正本證明與原本無異。
如不服本判決，應於判決送達後十日內向本院提出上訴狀(應抄附繕本)。告訴人
或被害人如對於本判決不服者，應具備理由請求檢察官上訴，其上訴期間之計算
係以檢察官收受判決正本之日期為準。
                                          書記官   林義盛
中      華      民      國    九十一      年     十     月     八       日
附錄本案論罪科刑法條全文：
刑法第二百十六條
行使第二百十條至第二百十五條之文書者，依偽造、變造文書或登載不實事項或使登
載不實事項之規定處斷。
刑法第二百十條
偽造、變造私文書，足以生損害於公眾或他人者，處五年以下有期徒刑。
